臺灣板橋地方法院交通事件裁定　　　　94年度交聲字第1346號
原處分機關交通部公路總局臺北區監理所板橋監理站
異　議　人　甲○○
即受處分人　　　　　　國民
上列受處分人因違反道路交通管理處罰條例案件，對於交通部公
路總局臺北區監理所板橋監理站於94年7 月12日所為之處分（原
處分案號：板監裁字第裁41－AEB232892 號）聲明異議，本院裁
定如下：
    主  文
異議駁回。
    理  由
一、聲明異議意旨略以：我於民國94年6 月19日21時30分許，駕
    駛車號BVF-581 號重機車，行經臺北市○○路與青年路152
    巷口時，遭臺北市政府警察局萬華分局員警攔停並被舉發違
    反違規闖紅燈，我下車後才發現藏在行道樹後的號誌燈，依
    道路交通標誌標線設置規則第7 條規定：標誌、標線、號誌
    應經常維護，保持清晰完整及有效性能。標誌、標線、號誌
    遭受損毀時，應由主管機關及時修復，並責令行為人償還修
    復費用。第8 條規定：遮擋標誌、標線、號誌之物體及影響
    標誌、標線、號誌效能之廣告物等，均應由主管機關或各該
    物體之主管機關予以改正或取締。第200 條第3 款：號誌鏡
    面尺寸與燈光之照度規定如左：三、除行人專用號誌外，在
    無障礙遮蔽及正常天候狀況下，號誌燈光之照度應能讓駕駛
    者於四○○公尺距離清楚看見燈色。而事發當時，由於號誌
    燈被行道樹遮蔽（如照片一、照片二）顯然不符上述設置規
    則。事發當時，由於號誌燈被行道樹遮蔽，且路口並無左右
    車輛可供參考，在此情況下，初次用路者自然很容易認定此
    路口為「無號誌路口」，聲明異議人亦因此減速慢行通過路
    口，由於未認知路口號誌燈存在，因此無從產生闖紅燈之故
    意。且依「道路交通管理處罰條例」、「道路交通標誌標線
    號誌設置規則」設置最終目的應為保障用路人之安全，當號
    誌無法發揮其效能以供駕駛人遵循時，首要工作應由主管機
    關予以修復，維護用路人安全，而非倒果為因舉發違規，如
    此舉發並無法解決危害交通安全之根本。故本件聲明異議實
    導因於號誌燈被遮蔽，並附有照片2 張為證。原處分機關處
    分顯屬違法不當，請求撤銷原處分云云。
二、按汽車駕駛人行經有燈光號誌管制之交岔路口闖紅燈者，處
    新臺幣（下同）1800元以上4500元以下罰鍰；汽車駕駛人違
    反本條例第53條除各依原條款處罰鍰外，並各予記違規點數
    3 點；道路交通管理處罰條例第53條、第63條第1 項第1 款
    分別定有明文。
三、經查：
  (一)本件異議人即受處分人甲○○對於其於94年6 月19日21時30
    分許駕駛其所有車牌號碼BVF-581 號重機車行經臺北市○○
    路、青年路152 巷路口時闖紅燈之情事，並不爭執，並有臺
    北市政府警察局北市警交大字第AEB232892 號舉發違反道路
    交通管理事件通知單、交通部公路總局臺北區監理所板橋監
    理站於94年7 月12日板監裁字第裁41－AEB232892 號裁決書
    、臺北市政府警察局萬華分局94年7 月7 日北市警萬分交字
    第09432799300 號書函1 紙附卷可稽，首堪認定。
  (二)至異議人所辯，上開路口之號誌燈因遭行道樹遮蔽，致其無
    法看見號誌燈，才會闖越紅燈乙節，經本院依職權函詢舉發
    單位臺北市警察局萬華分局至臺北市○○路152 號巷口繪製
    現場圖與拍攝照片4 張，依卷附之現場圖與現場照片，雖確
    可見號誌燈旁種有行道樹，然號誌燈並未完全被行道樹枝葉
    所遮蔽，尤其是位於三色號誌燈最左側之紅燈，尚屬清晰可
    見，異議人所述看不見紅燈云云，並非可採。況異議人於夜
    間騎乘機車行近路口時，本應減速慢行，並注意交通號誌，
    不論路口設置之號誌燈係閃紅燈、閃黃燈或一般三色燈，駕
    駛人若察覺有看不清楚號誌燈的情形，更應減速慢行，始能
    確認其到達路口時，是否能夠通行，異議人縱使因夜間視線
    不佳或行道樹枝葉過於濃密等原因，而看不清楚路口之號誌
    燈燈號，亦非其得據以闖紅燈之免責事由自明。
  (三)綜上，異議人違規事實明確，原處分機關援引上開規定，所
    為之裁決處分並無不合，應予維持。本件異議為無理由，應
    予駁回。
據上論斷，應依道路交通案件處理辦法第19條，裁定如主文。
中    華    民    國    94    年    8    月    18    日
                  交通法庭  法 官 蕭一弘
上列正本證明與原本無異。
如不服本裁定，應於裁定送達後五日內向本院提出抗告狀。
                           書記官 王麗雯
中    華    民    國    94    年    8    月    18    日
